臺灣臺東地方法院刑事判決　　　　　　 96年度交易緝字第2號
公　訴　人　臺灣臺東地方法院檢察署檢察官
被　　　告　乙○○
　　　　　　　　　　　號
上列被告因過失致死等案件，經檢察官提起公訴（九十二年度偵
緝字第九二號），本院依簡式審判程序審理，判決如下：
    主  文
乙○○服用酒類，不能安全駕駛動力交通工具而駕駛，處有期徒
刑肆月，減為有期徒刑貳月；又因過失致人於死，處有期徒刑壹
年貳月，減為有期徒刑柒月。應執行有期徒刑捌月又拾伍日。
    事  實
一、乙○○為未領有機車駕駛執照之人，明知飲酒致不能安全駕
    駛動力交通工具者，即不得駕駛，竟於民國九十一年十一月
    五日晚上十一時許至翌日凌晨三時許止，在臺東縣卑南鄉泰
    安村某卡拉○Ｋ店與男友陳進春、友人蘇婉君飲用米酒後，
    已呈無法安全駕駛動力交通工具狀態，詎仍罔顧其他人車安
    全，無照騎乘車牌號碼為ＰＱＵ－九○九號重型機車搭載陳
    進春、蘇婉君，由該卡拉○Ｋ店往臺東市豐田國中附近陳進
    春租屋處東向行駛，約於同日凌晨三時五十分許，途經臺東
    縣卑南鄉○○村○○路六○三號前，本應注意汽車行駛時應
    注意車前狀況並隨時採取必要之安全措施，於雙向二車道行
    駛時，在劃有分向限制線之路段，不得駛入來車之車道內，
    及飲酒後不得駕駛汽車，而依當時之天候、路況，並無不能
    注意之情事，竟因酒後駕車疏未注意及此而駛入對向車道，
    適有馬忠義騎乘車牌號碼為ＰＳＩ－○五○號重型機車於該
    車道行駛，乙○○閃避不及遂撞及馬忠義之機車肇事，致馬
    忠義顱內出血、氣血胸；陳進春、蘇婉君之身體亦受有傷害
    （陳進春及蘇婉君受傷部分，均未據告訴，公訴人就此部分
    亦未起訴）。嗣經警將馬忠義送往馬偕紀念醫院臺東分院急
    救，於同日清晨六時四十五分不治死亡。而乙○○於有偵查
    權之員警發覺前開過失致死犯行之犯罪人前，向到場處理之
    員警陳述自己犯罪之事實，並接受裁判，嗣並經行政院衛生
    署署立臺東醫院（下稱署立臺東醫院）於同日凌晨五時許，
    實施抽血檢測，測得其血液酒精濃度高達一八一點四ｍｇ－
    ｄｌ（經換算吐氣後酒精測試值為零點九○七ｍｇ－Ｌ），
    因而查獲上情。
二、案經臺灣臺東地方法院檢察署檢察官據報相驗後自動檢舉及
    臺東縣警察局臺東分局報告臺灣臺東地方法院檢察署檢察官
    偵查起訴。
    理  由
一、訊據被告對於上揭犯罪事實，迭於警詢、偵查、本院準備程
    序及審理時坦承不諱，核與證人即被害人家屬甲○○於警詢
    及偵查中證述：與被害人馬忠義是姊弟關係，馬忠義駕駛車
    牌號碼ＰＳＩ－○五○號重型機車，於九十一年十一月六日
    凌晨三時五十分許，在臺東縣卑南鄉○○村○○路六○三號
    前與駕駛車牌號碼ＰＱＵ－九○九號駕駛人發生車禍受傷，
    ，經送往臺東馬偕醫院急救，於九十一年十一月六日清晨六
    時四十五分不治死亡；馬忠義是在卑南鄉○○村○○路與和
    平路口即卑南鄉公所附近經營路灣灣小吃部，營業時間到凌
    晨二、三時（見九十一年度相字第二六六號卷第三頁背面、
    第四頁及第二○頁背面）；ＰＱＵ－九○九號重型機車是被
    告騎的，攝影機有照到是被告騎的，那時被告搭載二人，沒
    有戴安全帽等語（見九十二年度偵緝字第九二號卷第二七及
    二八頁）；證人陳進春於警詢及偵查中證稱：與被告是男女
    朋友關係，案發當時ＰＱＵ－九○九號重型機車是被告騎的
    ，伊坐在最後面，中間是蘇婉君，該機車是張金生借被告代
    步用的（見九十一年度相字第二六六號卷第七頁背面及第八
    頁）；從卡拉○Ｋ店出來時已經喝醉了，約從晚上十一、二
    點喝到翌日凌晨約三時許，ＰＱＵ－九○九號重型機車是被
    告騎的，是要前往位在臺東市豐田國中附近之租屋處等語（
    見九十二年度偵緝字第九二號卷第二八頁）；證人蘇婉君於
    警詢時證述：與被告及陳進春三人在臺東縣卑南鄉泰安村內
    喝酒，於九十一年十一月六日凌晨三時五十分許，由被告騎
    機車搭載，在臺東縣卑南鄉○○村○○路六○三號前發生交
    通事故等語（見九十一年度相字第二六六號卷第九頁背面）
    ；證人張金生於警詢中證稱：車牌號碼為ＰＱＵ－九○九號
    重型機車是伊母親張月桂所有，案發前與被告及陳進春等人
    在泰安喝酒，被告向伊借用上開ＰＱＵ－九○九號重型機車
    要載陳進春回家，遂將該機車借給被告等語相符（見臺東縣
    警察局臺東分局信警刑字第九一○○○一八○七九號卷第三
    頁背面）。此外復有臺灣臺東地方法院檢察署勘驗筆錄、驗
    斷書、相驗屍體證明書各一份、照片十幀、臺東縣警察局道
    路交通事故調查報告表、臺東縣警察局舉發違反道路交通管
    理事件通知單、臺東縣警察局執行交通違規移置保管車輛存
    根、行政院衛生署署立臺東醫院檢驗科微量元素/藥/毒物測
    定檢驗結果各一件及現場照片二十六幀在卷可資佐證，足認
    被告上開任意性自白確與事實相符，應可採信。綜上所述，
    本件事證明確，被告前揭犯行堪可認定，應予依法論科。
二、按刑法第一百八十五條之三服用酒類不能安全駕駛動力交通
    工具而駕駛罪，其立法目的，本在藉由抽象危險犯之構成要
    件，以刑罰制裁力量嚇阻酒後駕車之行為，進而確保參與道
    路交通往來人車之安全，因此並不以對於道路交通往來人車
    發生具體實害為要件，此種立法例亦為德、日等國所採行。
    然所謂「不能安全駕駛」，性質上乃屬不確定法律概念，雖
    法務部於八十八年五月間召開「研商訂定刑法第一百八十五
    條之三服用毒品、麻醉藥品、酒類或其他相類之物，不能安
    全駕駛交通動力工具之認定標準」會議，會中決定參考德國
    、美國認定標準，對於酒精濃度呼氣達每公升零點五五毫克
    或血液濃度達千分之一點一以上者，即認為已達不能安全駕
    駛之標準，其數值在其以下者，如能輔以其他客觀事實作為
    不能安全駕駛之判斷時，亦應依法移送處以刑罰（法務部八
    十八年五月十八日（八八）法檢字第○○一六六九號函參照
    ），以期統一建立執法機關移送之準則，然此僅係供法院認
    定事實之參考，得為審判所引用，但並無絕對之拘束力（司
    法院大法官會議釋字第一三七號及第二一六號解釋參照），
    亦即飲酒駕車者究有無構成本罪，仍有待法院依具體個案事
    實認定之。從而行為人若酒精濃度雖未達前開零點五五毫克
    或血液酒精濃度未達千分之一點一以上數值，倘能輔以其他
    客觀事實，認定行為人不能安全駕駛者，自得依前開法條規
    定處罰，要難逕以上揭數據為唯一判斷標準。本件被告於案
    發後經署立臺東醫院實施抽血檢測，測得其血液酒精濃度高
    達一八一點四ｍｇ－ｄｌ，經換算吐氣後酒精測試值高達每
    公升零點九○七毫克，有前揭署立臺東醫院檢驗科微量元素
    /藥/毒物測定檢驗結果一件附卷可憑，且被告嗣復因不慎騎
    乘機車肇事，造成被害人馬忠義死亡之結果，業如前述，揆
    諸上開說明，均堪認定被告確因長時間飲用酒類，已致其協
    調功能降低而達不能安全駕駛動力交通工具之程度。又按汽
    車駕駛人飲用酒類後，其吐氣所含酒精濃度超過每公升零點
    二五毫克或血液中酒精濃度超過百分之零點○五以上者，不
    得駕車；汽車行駛時，駕駛人應注意車前狀況，並隨時採取
    必要之安全措施；在雙向二車道行駛時，於劃有分向限制線
    之路段，不得駛入來車之車道內，修正前即被告行為時道路
    交通安全規則第一百十四條第二款、第九十四條第三項、第
    九十七條第二款分別定有明文，此為被告應注意之事項。本
    件車禍發生時，現場為天候晴、夜間有照明、柏油路面乾燥
    、無缺陷及障礙物、視距良好，有卷附道路交通事故調查報
    告表各項記載及現場照片十幀附卷可資參酌（見九十六年度
    相字第二六六號卷第一一至一四頁），依當時情形並無不能
    注意之情事，乃被告於飲用酒類後，已達不能安全駕駛動力
    交通工具之程度，猶執意騎乘機車搭載陳進春及蘇婉君返回
    租住處，且行駛在劃有分向限制線之雙向二車道路段竟跨越
    分向限制線駛入來車道，適有馬忠義騎乘車牌號碼為ＰＳＩ
    －○五○號重型機車於該車道行駛，被告閃避不及遂撞及馬
    忠義之機車肇事，致馬忠義顱內出血、氣血胸，嗣經警將馬
    忠義送往馬偕紀念醫院臺東分院急救，於同日清晨六時四十
    五分不治死亡，被告就本件車禍之發生具有過失甚為明確，
    且其過失行為與馬忠義之死亡結果間，具有相當因果關係。
    綜上足認被告前揭任意性自白確與事實相符，應堪採信。本
    件事證明確，被告犯行堪以認定，應依法論科。
三、被告行為後，刑法業於九十四年一月七日修正，並於九十五
    年七月一日施行，其修正後第二條明定行為後法律有變更者
    ，適用行為時之法律，但行為後之法律有利於行為人者，適
    用最有利於行為人之法律，此條規定乃與刑法第一條罪刑法
    定主義契合，而貫徹法律禁止溯及既往原則，係規範行為後
    法律變更所生新舊法律比較適用之準據法，是刑法第二條本
    身雖經修正，但刑法第二條既屬適用法律之準據法，本身尚
    無比較新舊法之問題，應一律適用裁判時之現行刑法第二條
    規定以決定適用之刑罰法律。又以本次刑法修正之比較新舊
    法，應就罪刑有關之共犯、未遂犯、想像競合犯、牽連犯、
    連續犯、結合犯，以及累犯加重、自首減輕暨其他法定加減
    原因（如身分加減）與加減例等一切情形，綜其全部罪刑之
    結果而為比較，最高法院九十五年度第八次刑庭會議決議可
    資參照。經查：
    (一)被告所犯刑法第一百八十五條之三及第二百七十六條第一
      項之罪，其主刑分別為一年以下有期徒刑、拘役或三萬元
      以下罰金，及二年以下有期徒刑、拘役或二千元以下罰金
      ，被告行為時之刑法就罰金刑之規定，依修正前刑法第三
      十三條第五款規定，罰金刑應處銀元一元以上，惟九十四
      年一月七日修正，九十四年二月二日公布，九十五年七月
      一日施行之刑法第三十三條第五款則規定：「罰金：新臺
      幣一千元以上，以百元計算之。」而九十五年六月十四日
      修正公布之刑法施行法第一條之一規定：「中華民國九十
      四年一月七日刑法修正施行後，刑法分則編所定罰金之貨
      幣單位為新臺幣。九十四年一月七日刑法修正時，刑法分
      則編未修正之條文定有罰金者，自九十四年一月七日刑法
      修正施行後，就其所定數額提高為三十倍，但七十二年六
      月二十六日至九十四年一月七日新增或修正之條文，就其
      所定數額提高為三倍。」比較修正前後之罰金刑輕重，該
      罰金刑之最低刑度於修法後已有加重，故以九十五年七月
      一日修正公布施行前有關罰金刑之規定較有利於被告，應
      依刑法第二條第一項前段規定，適用被告行為時之法律。
    (二)又修正前刑法第六十二條規定：「對於未發覺之罪自首而
      接受裁判者，減輕其刑。但有特別規定者，依其規定。」
      採自首必減刑主義。修正後同法第六十二條則規定：「對
      於未發覺之罪自首而接受裁判者，得減輕其刑。但有特別
      規定者，依其規定。」則改採得減刑主義。是以修正前刑
      法第六十二條之規定，較有利於被告。
    (三)被告行為後，刑法第五十一條之規定，業已修正公布，修
      正前刑法第五十一條規定：「數罪併罰，分別宣告其罪之
    　刑，依左列各款定其應執行者：」其中第五款規定：「宣
      告多數有期徒刑者，於各刑中之最長期以上，各刑合併之
      刑期以下，定其刑期。但不得逾二十年。」修正後刑法第
      五十一條第五款則規定：「宣告多數有期徒刑者，於各刑
      中之最長期以上，各刑合併之刑期以下，定其刑期。但不
      得逾三十年。」比較結果，修正後刑法並非較有利於被告
      ，依刑法第二條第一項前段之規定，仍應適用修正前刑法
      第五十一條第五款之規定，定其應執行之刑。
    (四)又被告行為後，刑法施行法業已增訂第一條之一，並規定
      ：「中華民國九十四年一月七日刑法修正施行後，刑法分
      則編所定罰金之貨幣單位為新臺幣。九十四年一月七日刑
      法修正時，刑法分則編未修正之條文定有罰金者，自九十
      四年一月七日刑法修正施行後，就其所定數額提高為三十
      倍。但七十二年六月二十六日至九十四年一月七日新增或
      修正之條文，就其所定數額提高為三倍」是就現行刑法中
      ，有關於罰金刑處罰之規定，即有就新舊法比較之必要，
      惟經比較增訂之刑法施行法第一條之一，與被告行為時之
      罰金罰鍰提高標準條例第一條前段、現行法規所定貨幣單
      位折算新臺幣條例第二條結果，二者規定適用之結果並無
      不同，自應適用裁判時之法律即刑法施行法第一條之一，
      最高法院九十六年度臺上字第一一三六號判決意旨可資參
      照，附此敘明。
四、核被告所為，係犯刑法第一百八十五條之三服用酒類不能安
    全駕駛動力交通工具而駕駛之公共危險罪及同法第二百七十
    六條第一項之過失致人於死罪。被告所犯上開公共危險罪及
    過失致人於死罪二罪間，犯意各別，行為互殊，罪質不同，
    應予分論併罰。被告酒後無照駕車肇事致馬忠義死亡，應依
    道路交通管理處罰條例第八十六條第一項規定，加重其刑。
    又本件係報案人或勤務中心轉來資料未報明肇事人姓名，被
    告於員警前往傷者就醫之醫院處理時，肇事人在場，並當場
    承認為肇事人，此有臺東縣政府警察局臺東分局利嘉派出所
    警員高進隆所製作之交通肇事案件自首情形調查表一紙在卷
    可佐（見本院九十二年度交易字第五九號卷第一八頁），是
    被告就所犯過失致人於死罪部分，符合自首之規定，應依修
    正前刑法第六十二條前段規定，減輕其刑，並先加重後減輕
    之。至被告於九十一年十一月六日凌晨三時五十分許肇事後
    ，迨同日清晨六時七分經署立臺東醫院實施抽血檢測，測得
    其血液酒精濃度高達一八一點四ｍｇ－ｄｌ，經換算吐氣後
    酒精測試值達每公升零點九○七毫克，有前揭署立臺東醫院
    檢驗科微量元素/藥/毒物測定檢驗結果一件附卷可憑，顯見
    被告係經署立臺東醫院實施抽血檢測，始查知其酒後駕車犯
    行，故被告所犯公共危險罪部分，與自首之要件不符，附此
    敘明。爰審酌被告並無前科之事實，有臺灣高等法院被告前
    案紀錄表一份在卷可參，足見其素行尚佳，惟其漠視政府宣
    導酒後不騎（開）車之政策，明知酒精成分對人之意識能力
    具不良影響，酒後駕駛對一般往來之公眾及駕駛人自身皆有
    高度危險性，猶執意騎乘機車上路，終於造成其他用路人之
    死亡，又其經換算吐氣後酒精測試值高達每公升零點九○七
    毫克，過失責任程度非輕，且迄今仍未與被害人家屬達成和
    解賠償損害及其犯罪後已坦認犯行等一切情狀，分別量處如
    主文所示之刑，並定其應執行刑。又被告所犯上開二罪之時
    間均係於九十六年四月二十四日以前，其雖曾於九十三年四
    月六日經本院以九十三年東院隆刑新緝字第一五號發布通緝
    （見本院九十二年度交易字第五九號卷第六九頁），然業於
    中華民國九十六年罪犯減刑條例施行前之
    九十六年四月六日緝獲歸案（見本院九十六年度交易緝字第
    二號卷第一至三頁），仍合於減刑之條件，應依上開減刑條
    例第二條第一項第三款規定，各減其刑期二分之一，並定其
    應執行之刑。
據上論斷，應依刑事訴訟法第二百七十三條之一第一項、第二百
九十九條第一項前段，刑法第二條第一項前段、第十一條前段、
第一百八十五條之三、第二百七十六條第一項、（修正前）第五
十一條第五款、（修正前）第六十二條前段，道路交通管理處罰
條例第八十六條第一項，中華民國九十六年罪犯減刑條例第二條
第一項第三款、第七條，刑法施行法第一條之一第一項、第二項
，判決如主文。
本案經檢察官丙○○到庭執行職務
中　　華　　民　　國　　96　　年　　12　　月　　4 　　日
                    交通法庭    法  官  康文毅
以上正本證明與原本無異。
如不服本判決應於收受本判決後10日內向本院提出上訴書狀；上
訴書狀應敘述具體理由。未敘述上訴理由者，應於上訴期間屆滿
後20日內向本院補提理由書狀（均須按他造當事人之人數附繕本
）。「切勿逕送上級法院」。
告訴人或被害人對於本判決如有不服，請書具不服之理由狀，請
求檢察官上訴者，其上訴期間之計算係以檢察官收受判決正本之
日期為準。
中　　華　　民　　國　　96　　年　　12　　月　　4 　　日
                                書記官　洪月甚
附錄本案論罪科刑法條全文：
中華民國刑法第185條之3
服用毒品、麻醉藥品、酒類或其他相類之物，不能安全駕駛動力
交通工具而駕駛者，處 1 年以下有期徒刑、拘役或 3 萬元以下
罰金。
中華民國刑法第276條
因過失致人於死者，處 2 年以下有期徒刑、拘役或 2 千元以下
罰金。
從事業務之人，因業務上之過失犯前項之罪者，處 5年以下有期
徒刑或拘役，得併科3千元以下罰金。
